臺灣高等法院高雄分院刑事判決　　　　 96年度上易字第571號
上　訴　人　臺灣高雄地方法院檢察署檢察官
上　訴　人
即　被　告　甲○○
被　　　告　戊○○
選任辯護人　洪千琪律師
上列上訴人因被告傷害等案件，不服臺灣高雄地方法院96年度易
字第93號中華民國96年4 月27日第一審判決（起訴案號：臺灣高
雄地方法院檢察署95年度偵字第7805號），提起上訴，本院判決
如下：
    主  文
原判決撤銷。
甲○○犯毀損他人物品罪，處有期徒刑貳月，如易科罰金，以銀
元參佰元即新臺幣玖佰元折算壹日，減為有期徒刑壹月，如易科
罰金，以銀元參佰元即新臺幣玖佰元折算壹日。又犯傷害罪，處
有期徒刑貳月，如易科罰金，以銀元參佰元即新臺幣玖佰元折算
壹日，減為有期徒刑壹月，如易科罰金，以銀元參佰元即新臺幣
玖佰元折算壹日。應執行有期徒刑壹月又拾伍日，如易科罰金，
以銀元參佰元即新臺幣玖佰元折算壹日。緩刑貳年。
戊○○犯傷害罪，處拘役參拾日，如易科罰金，以銀元參佰元即
新臺幣玖佰元折算壹日，減為拘役拾伍日，如易科罰金，以銀元
參佰元即新臺幣玖佰元折算壹日，緩刑貳年。未扣案之拖把壹支
沒收。
    事  實
一、甲○○與戊○○為鄰居（甲○○住高雄市小港區○○○路35
    巷4 號、戊○○住同路段37號），甲○○因懷疑戊○○之家
    人任意在該路段35巷口為鐵門上漆，致油漆噴濺在其所有停
    放於岐山二路35巷內之車號2533－ME號自小客車上，心生不
    滿，乃於民國95年2 月12日下午1 時40分許，手持木棒前往
    戊○○與其夫丁○○、其子丙○○同住之前址住處，欲上門
    理論，因無人即時應門，竟基於毀損他人器物之犯意，持上
    開木棒猛敲該址屬丁○○所有之鐵門及鋁門（起訴書漏載鋁
    門），造成上開鐵門、鋁門各1 扇，均因凹陷、變形而無法
    開啟，致令不堪使用；旋因瞥見丙○○在該址前清洗戊○○
    所有之車號ZP－2867號自小客車，竟接續上開毀損他人器物
    犯意，持上開木棒敲碎該自小客車之後擋風玻璃及天窗玻璃
    ，致令不堪使用。另基於傷害犯意，徒手揮打丙○○頭部，
    致其受有頭皮下血腫約3 ×4 公分、頭暈、頭痛之傷害（起
    訴疏漏載頭暈、頭痛之傷害）。
二、戊○○見狀後，即自屋內拿取其所有之拖把1 支，出而質問
    甲○○為何動手打人，適甲○○之母乙○○○上前勸阻甲○○，因見戊○○持拖把欲追打甲○○，乃上前攔阻並抓握戊○○手中之拖把，拉扯間拖把打中乙○○○背部（未成傷）
    。戊○○明知乙○○○年紀較大（38年8 月29日生，案發時
    年齡56歲），且身體行動不便，體力及敏捷性均遠遜於己，
    預見與之爭奪拖把，當能致其跌倒受傷，仍基於縱因拉扯致
    乙○○○受傷亦不違其本意之不確定傷害故意，使力與乙○○○爭搶拖把，致乙○○○失去平衡向後仰倒，續經拉扯而
    翻轉身體，左膝因摩擦地面，而受有擦挫傷之傷害。
三、案經丁○○、戊○○、丙○○及乙○○○分別訴由高雄市政
    府警察局小港分局報請臺灣高雄地方法院檢察署檢察官偵查
    起訴。
    理  由
一、本件被告甲○○、戊○○所犯係死刑、無期徒刑、最輕本刑
    為3 年以上有期徒刑以外之罪，已經被告就被訴事實為有罪
    之陳述，經本院聽取當事人之意見後，依刑事訴訟法第273
    條之1 第1 項之規定，裁定進行簡式審判程序。本件卷內之
    物證、書證、人證等證據，依同法第273 條之2 規定，不受
    第159 條第1 項關於傳聞法則規定之限制，依法均有證據能
    力，合先敘明。
二、上開犯罪事實，業據被告甲○○、戊○○於本院審理時均坦
    承不諱，而被告甲○○上開毀損及傷害之行為，亦經告訴人
    丁○○、戊○○、丙○○分別於警詢、偵查中及原審指證歷
    歷（見警卷第5-7 頁、9-11頁、12-14 頁、偵查卷第44頁、
    原審卷第47-50 頁、51-52 頁、96-99 頁、），核與證人蔡
    政憲於偵查中（偵查卷第38頁）證述情節大致相符，並有照
    片2 幀、車籍查詢資料1 份、高雄市立小港醫院診斷證明書
    1 份等附卷可稽（警卷第9 頁、原審卷第78頁、偵查卷第47
    頁）。而被告戊○○上開傷害事實，亦據告訴人乙○○○分
    別於警詢、偵查中及原審指證綦詳（見警卷第15-17 頁、偵
    查卷第22頁、原審卷第44-47 頁），核與證人甲○○於原審
    具結證述情節相符（見原審卷第41-47 頁），並有建佑醫院
    之診斷證明書1 份在卷可稽（見警卷第21頁）。足認被告甲○○、戊○○上開自白應與事實相符，堪以採信，被告甲○○、戊○○上開犯行均足堪認定，應予依法論科。
三、按行為後法律有變更者，適用行為時之法律，但行為後之法
    律有利於行為人者，適用最有利於行為人之法律，修正後刑
    法第2條第1項定有明文。再按本次法律變更，比較時應就罪
    刑有關之共犯、未遂犯、想像競合犯、牽連犯、連續犯、結
    合犯，以及累犯加重、自首減輕暨其他法定加減原因（如身
    分加減）與加減例等一切情形，綜其全部罪刑之結果而為比
    較（最高法院95年5月23日95年度第8次刑庭會議決議參照）
    。查本件被告行為後，有關論罪科刑所適用之刑法業於94年
    2 月2 日修正公布，95年7 月1 日起施行，而有下列變更，
    茲分述如下：
  (一)罰金刑部分：被告2 人行為後，刑法第33條關於罰金數額之
    規定，由銀元1 元以上，修正為新臺幣1 千元以上，以百元
    計算。其修正結果，上開各罪法定刑之罰金刑最高額部分數
    額雖與修正前相同，惟最低額部分則均已提高為新臺幣1 千
    元，經比較新、舊法之結果，應以被告行為時之舊法對其較
    為有利。
  (二)被告行為後，刑法第41條第1 項前段已有修正，被告行為時
    之刑法第41條第1 項前段規定：「犯最重本刑為5 年以下有
    期徒刑以下之刑之罪，而受6 個月以下有期徒刑或拘役之宣
    告，因身體、教育、職業、家庭之關係或其他正當事由，執
    行顯有困難者，得以1 元以上3 元以下折算1 日，易科罰金
    。」又行為人行為時之易科罰金折算標準，修正前罰金罰鍰
    提高標準條例第2 條前段（現已刪除）規定，就其原定數額
    提高為100 倍折算1 日，則本件行為人行為時之易科罰金折
    算標準，應以銀元300 元折算1 日，經折算為新臺幣後，應
    以新臺幣900 元折算為1 日。至於94年1 月7 日修正、95年
    7 月1 日公布施行之刑法第41條第1 項前段，則規定：「犯
    最重本刑為5 年以下有期徒刑以下之刑之罪，而受6 個月以
    下有期徒刑或拘役之宣告者，得以新臺幣1000元、2000元或
    3000元折算1 日，易科罰金」。比較修正施行前後之易科罰
    金折算標準，以95 年7月1 日施行前之規定，較有利於行為
    人，則應依刑法第2條 第1 項前段，適用修正前刑法第41條
    第1 項前段規定，定其折算標準。
  (三)有關數罪併罰之規定：修正前刑法第51條第5 款規定：「宣
    告多數有期徒刑者，於各刑中之最長期以上，各刑合併之刑
    期以下，定其刑期。但不得逾20年」，而依修正後之刑法第
    51條第5 款之規定：「宣告多數有期徒刑者，於各刑中之最
    長期以上，各刑合併之刑期以下，定其刑期。但不得逾30年
    」。比較結果，修正後刑法並非較有利於被告，應依刑法第
    2 條第1 項前段規定，適用行為時法律即修正前刑法第51條
    第5 款規定，定其應執行之刑。
四、核被告甲○○所為，係犯刑法第354 條毀損他人物品罪、第
    277 條第1 項之傷害罪；被告戊○○所為，係犯刑法第277
    條第1 項之傷害罪。被告甲○○以一行為毀損告訴人丁○○
    住處之鐵門、鋁門，及毀損告訴人戊○○上開自小客車之後
    擋風玻璃、天窗玻璃，係屬以一行為觸犯複數同種罪名之同
    種想像競合犯，應依刑法第55條從一重處斷（為法理之明文
    化，非屬法律變更，無比較新、舊法問題）。其所犯毀損他
    人財物及傷害二罪間，犯意各別，應予分論併罰。又被告甲○○、戊○○2 人犯罪時間，在民國96年4 月24日以前，合
    於中華民國96年罪犯減刑條例所定減刑條件，應依法減其宣
    告刑二分之一。
五、原審對被告甲○○、戊○○2人為有罪判決固非無見，惟：
    被告甲○○、戊○○2 人犯罪時間，在民國96年4 月24日以
    前，合於中華民國96年罪犯減刑條例所定減刑條件，應依法
    減其宣告刑二分之一，原審未及適用上開減刑條例予以減刑
    自有未當。又按刑事審判旨在實現刑罰權之分配的正義，故
    法院對有罪之被告科刑，應符合罪刑相當之原則，使罰當其
    罪，此所以刑法第57條明定科刑時應審酌一切情狀，尤應注
    意該條所列10款事項以為科刑輕重之標準。本件原判決已就
    刑法第57條所列各款情形加以考量，而為量刑標準，並詳敘
    理由，公訴人上訴指摘原判決量刑太輕，非有理由；被告甲○○已承認犯行，認原判決量刑過重，雖亦無理由。然原判
    決既有前揭可議之處，自應由本院將原判決撤銷改判。爰審
    酌被告甲○○、戊○○不知睦鄰及以理性處事，甲○○僅因
    懷疑戊○○之家人噴漆濺及其車輛，既未經查證又不以理性
    溝通，竟任意使用暴力，持木棒毀損戊○○住處鐵、鋁門及
    車輛玻璃，又徒手揮打告訴人丙○○成傷，所為殊有不當；
    戊○○明知告訴人乙○○○體力、敏捷性均遠遜於己，預見
    與之爭奪拖把，當能致其跌倒受傷，仍基於縱致其受傷亦不
    違其本意之不確定故意，使力與其爭搶拖把，因而造成乙○○○受傷，亦有不該；並參酌被告甲○○所毀損之器物價值
    、各該告訴人所受傷勢尚屬輕微，及被告2 人於本院審理時
    均坦承犯行，並均達成訴訟上和解，由被告甲○○當庭賠償
    告訴人新台幣5 萬元，被告戊○○當庭賠償告訴人新台幣5
    千元之損害等一切情狀，分別量處如主文第二項、第三項所
    示之刑，並均依96年罪犯減條例所定減刑條件，依法減其宣
    告刑二分之一，被告甲○○部分並依修正前刑法第51條第5
    款規定，定其應執行之刑，及均依修正前刑法第41條第1 項
    前段諭知易科罰金之折算標準。又查被告甲○○、戊○○均
    無任何前科紀錄，有臺灣高等法院被告前案紀錄表1 份在卷
    可憑（見本院卷第17-18 頁），經此偵審程序，應知所警惕
    ，諒無再犯之虞，本院因認對其所處之刑以暫不執行為當，
    爰參照最高法院95年5 月23日第8 次刑事庭會議決議，逕依
    修正後刑法第74條第1 項第1 款之規定，均予以宣告緩刑2
    年。另被告戊○○於本案中使用之拖把1 支，乃自其住處取
    出，其又係該家中主婦，足認屬其所有供本件犯罪所用之物
    ，雖未扣案，惟無證據足認業已滅失，應依刑法第38條第1
    項第2 款之規定宣告沒收。至於被告甲○○用於毀損犯行之
    木棒1 支，亦未扣案，惟業經其供稱係在現場拾得，並否認
    為其所有，爰不予宣告沒收，附此敘明。
據上論結，應依刑事訴訟法第369 條第1 項前段、第364 條、第
273 條之1 第1 項、第299 條第1 項前段，刑法第2 條第1 項前
段、第277條第1項、第354條，修正前刑法第41條第1項前段、第
51條第5 款，刑法第55條前段、第74條第1 項第1 款，修正前罰
金罰鍰提高標準條例第1 條前段、第2 條，中華民國96年罪犯減
刑條例第2 條第1 項第3 款、第7 條，判決如主文。
本案經檢察官林慶宗到庭執行職務。
中　　華　　民　　國　　96　　年　　8　　月　　30　　日
                  刑事第八庭    審判長法  官  李炫德
                                      法  官  簡志瑩
                                      法  官  陳志銘
以上正本證明與原本無異。
不得上訴。
中　　華　　民　　國　　96　　年　　8　　月　　30　　日
　　　　　　　　　　　　　　　　　　　書記官  盧雅婷
附錄本件判決論罪科刑法條：
附錄本案論罪科刑法條：
中華民國刑法第277 條第1 項：
傷害人之身體或健康者，處3 年以下有期徒刑、拘役或1 千元以
下罰金。
中華民國刑法第354 條：
毀棄、損壞前二條以外之他人之物或致令不堪用，足以生損害於
公眾或他人者，處2 年以下有期徒刑、拘役或5 百元以下罰金。
